【裁判字號】    95,上訴,1977
【裁判日期】    950919
【裁判案由】    違反槍砲彈藥刀械管制條例
【裁判全文】
臺灣高等法院刑事判決                95年度上訴字第1977號
上  訴  人  台灣桃園地方法院檢察署檢察官
上  訴  人
即  被  告  甲○○
                    現另案於臺灣桃園監獄執行
指定辯護人  本院公設辯護人乙○○
上列上訴人因被告違反槍砲彈藥刀械管制條例案件，不服臺灣桃
園地方法院94年度訴字第2216號，中華民國95年4月24日第一審
判決（起訴案號：臺灣桃園地方法院檢察署94年度偵字第10023
號），提起上訴，本院判決如下：
    主  文
原判決撤銷。
甲○○未經許可，寄藏其他可發射子彈具有殺傷力之改造玩具手
槍，累犯，處有期徒刑年捌月，併科罰金新臺幣陸萬元，罰金
如易服勞役，以新臺幣壹仟元折算壹日，扣案之改造玩具手槍壹
把（含彈匣一個，獲案後槍枝管制編號0000000000號
），均沒收。
    事  實
一、甲○○前曾因違反毒品危害防制條例案件，經臺灣桃園地方
    法院本院以九十二年度桃簡字第一二九五號判決判處有期徒
    刑五月確定，於民國九十三年一月十九日易科罰金執行完畢
    。仍不知悔改，明知具有殺傷力之改造玩具手槍、土造子彈
    ，均係槍砲彈藥刀械管制條例列管之管制物品，未經許可，
    不得無故寄藏，竟仍基於寄藏上揭改造玩具手槍、土造子彈
    之犯意，於九十四年二月間某日，在其位於桃園縣龜山鄉○
    ○街三十一號一、二樓之住處內，向黃忠和（已死亡）收受
    內有：(1)由不詳之人以仿ＣＯＬＴ廠１９０８  ＣＡＬＩＢ
    ＥＲ  ２５型半自動手槍製造之金屬玩具手槍，換裝土造金
    屬槍管改造而成，可擊發適用子彈，具有殺傷力之改造玩具
    手槍一把，(2)裝有直徑約七釐米金屬彈頭，可擊發具有殺傷
    力之土造子彈四顆，及(3)不具殺傷力之玩具金屬彈殼五顆之
    手提包一個，應允代為收藏，並自收受之日（九十四年二月
    間某日）起至同年三月十四日止，將上開具殺傷力槍、彈連
    同手提包藏放在其上址住處，而非法寄藏上揭改造玩具手槍
    、土造子彈。嗣於九十四年三月十四日下午五時許，警員陳
    玉淋、鄭崇敏、李南暉持搜索票至甲○○上開住處欲行搜索
    ，由陳玉淋在外監控，李南暉、鄭崇敏前往敲門時，遭甲○
    ○發覺有異，遂將前揭裝有改造玩具手槍、土造子彈之手提
    包自二樓丟出窗外落地，而為屋外監控之陳玉淋目睹上開丟
    包經過而查獲，當場並扣得上開改造玩具手槍一把（含彈匣
    一個，獲案後槍枝管制編號0000000000號）、土
    造子彈四顆（因試射鑑驗全部耗損）、不具殺傷力玩具金屬
    彈殼五顆。
二、案經桃園縣政府警察局龜山分局移送臺灣桃園地方法院檢察
    署檢察官偵查起訴。
    理  由
一、訊據上訴人即被告矢口否認有何非法寄藏改造玩具手槍、土
    造子彈犯行。辯稱：扣案的槍枝、子彈都不是我的，是警察
    自己從外面拿進來，要我承認，警察說如果我承認，就會放
    我女友李筱梅走，所以我才擔下來，我不知道扣案槍、彈怎
    麼來的等語。經查：
（一）本件警員查獲之改造玩具手槍一把、子彈成品四顆、半成
      品五顆，經內政部警政署刑事警察局鑑定結果，認改造玩
      具手槍（槍枝管制編號：0000000000號）係以
      仿ＣＯＬＴ廠１９０８  ＣＡＬＩＢＥＲ  ２５型半自動
      手槍製造之金屬玩具手槍，換裝土造金屬槍管改造而成之
      改造手槍，機械性能良好，可擊發同案送鑑之子彈，具有
      殺傷力，四顆子彈成品均係具有直徑約七釐米土造金屬彈
      頭之土造子彈，經試射結果，可擊發，具有殺傷力，餘五
      顆子彈半成品則係玩具金屬彈殼，有該局九十四年五月二
      日刑鑑字第０九四００四七五六一號槍彈鑑定書一份、九
      十五年八月九日刑鑑字第０九五０一０三四五八函暨所附
      照片附卷可稽（九十四年度核退字第六七七號卷第十頁，
      本院卷第四五至四六頁），並有上揭改造玩具手槍一把、
      玩具金屬彈殼五顆扣案可資佐證。
（二）對上開槍械、子彈來源，被告於警詢自承：槍械是一名綽
      號叫阿和之男子放在我這裡，他於一個禮拜前跟我說因沒
      地方住，希望我讓他暫住三、四天，於本月十二日（按：
      即九十四年三月十二日）離開時他遺留一包物品，當時我
      不知道裡面有槍械，於本日早上我好奇打開包包，才發現
      內有槍械，剛好警方下午持搜索票搜索，我怕惹麻煩就將
      其丟出外面，那知警方早就在外面埋伏等語（偵字第一０
      ０二三號卷第十八頁），於偵訊稱：包包是黃忠和的，再
      九十二年二月間放的，曾看過持有包包與槍等語（偵緝字
      第九一一號卷第二十頁）、於原審羈押訊問時稱：槍彈不
      是我的，是在我住處查獲沒錯等語（原審九十四年度聲羈
      字第七三七號卷第十頁），於原審準備程序訊問時稱：槍
      是朋友進出時留下來的等語（原審卷第十五頁反面），顯
      見被告對扣案槍彈來源，知之甚捻，其事後推說不知，不
      能輕信，且所辯似指警方栽贓，果如是，衡情必於偵訊或
      移送院方時喊冤，惟如前所述，卻仍承認係其友人所留下
      ，顯間栽贓之說，不能採信。
（三）證人即警員陳玉淋、李南暉、鄭崇敏於原審証稱：伊三人
      持搜索票前往被告位於桃園縣龜山鄉○○街三十一號之住
      處搜索，由陳玉淋在屋外監控，鄭崇敏、李南暉藉查戶口
      為名敲門，惟被告在應門時並未馬上開門，之後陳玉淋即
      發現有手提包自二樓窗戶丟下來，手提包落地後，因拉鍊
      未拉好，內裝之改造玩具手槍遂從手提包內掉出，事後被
      告承認手提包是他丟的等語（原審卷第七七頁，七九頁，
      第八五至八六頁，第九二至九三頁），足徵被告前揭自白
      屬實，可以採信。而由被告在得知警員前來時，隨即將裝
      有槍枝、子彈之手提包丟棄一節以觀，其意在避免警方查
      緝，由此可知，被告顯然知悉手提包內藏有槍械等違禁物
      ，其所辯不知情云云，應係卸責之詞，並不足採。至被告
      辯稱：陳玉淋等三名證人對於搜索當日，其三人究竟攜帶
      何種物件？被告應門後隔多久開門？陳玉淋在發現樓上丟
      包後，如何通知李南暉二人？及其三人在搜索後，有無將
      李筱梅帶回派出所調查等情節，所述有相當出入，並不可
      信乙節。然查，上揭被告舉述之不符之處，均僅為搜索過
      程之細節，本即難期證人對此能有清晰記憶，且陳玉淋等
      三名警員係在九十四年三月十四日執行本件搜索，遲至一
      年後，始於九十五年三月二十二日本院審理時到庭作證，
      其等就某些細節之記憶因時日過久以致模糊，而無法鉅細
      靡遺陳述相關細節，亦不違背常情。是故，單憑此節，並
      不足執為有利於被告之認定。
（四）被告雖辯稱：扣案的槍枝、子彈都不是我的，是警察自己
      從外面拿進來，要我承認，警察說如果我承認，就會放我
      女友李筱梅走，所以我才擔下來，我不知道扣案槍、彈怎
      麼來的，有證人李筱梅為證等語。惟被告上開所辯，與其
      先前所述：槍、彈是黃忠和寄放等語，顯然不符，與上揭
      證人陳玉淋等三名警員所述，更有出入，自難遽信，而證
      人李筱梅於原審証稱：警察入屋搜索時，我在房間，警察
      入屋後，我一直待在房間內，警察檢查我証件後，叫我坐
      在房間沙發等語（原審卷第一三一頁，第一三三頁），並
      無所謂被告如果承認，就放證人李筱梅走等情，是被告所
      辯顯然無據，至於證人李筱梅附和被告說辭稱：當時被告
      說槍彈不是他的等語，與上開證據不符，不足採信，
（五）綜上，事證明確，被告所辯均不足採信，其犯行堪予認定
      。
二、核被告甲○○未經許可，為人寄藏扣案具殺傷力之改造玩具
    手槍、土造子彈之所為，係犯槍砲彈藥刀械管制條例第八條
    第四項之未經許可寄藏改造玩具手槍罪，及同條例第十二條
    第四項之未經許可寄藏子彈罪。被告雖寄藏四顆土造子彈，
    惟僅侵害一個社會安全法益，僅包括的論以一個未經許可寄
    藏子彈罪，即為已足。被告寄藏本件具有殺傷力之槍枝及子
    彈之持有行為，乃寄藏之當然結果，僅就寄藏行為為包括的
    評價，均不另就持有予以論罪，併予敘明。被告同時寄藏具
    殺傷力之改造玩具手槍、土造子彈，係以一個寄藏行為，同
    時觸犯未經許可寄藏改造玩具手槍罪，及未經許可寄藏子彈
    罪二罪名，為想像競合犯，應依刑法第五十五條規定，從一
    重之未經許可寄藏改造玩具手槍罪處斷。被告前有如事實欄
    所示之科刑及執行情形，有本院被告前案紀錄表一份附卷可
    稽，其於前案有期徒刑執行完畢後，五年內再犯本件有期徒
    刑以上刑之罪，為累犯，應依刑法第四十七條規定加重其刑
    。至於被告行為後，刑法於九十五年七月一日修正，有關累
    犯改為以故意為要件，惟於本案不生影響。
三、原審以事證明確，與以論罪科刑，固屬卓見，惟刑法第四十
    二條有關罰金易服勞役之規定，已於九十五年七月一日修正
    生效，原審未及比較適用，尚有未洽，被告上訴否認犯行，
    及公訴人上訴認原判決量刑太輕，應量處有期徒刑四年八月
    等，均難認有理由，惟原判決既有上述瑕疵可指，即屬不能
    維持，應由本院撤銷改判，爰審酌扣案槍、土造子彈均屬高
    危險之管制物品，對社會造成之危害甚高，被告犯罪之動機
    、目的、所持有改造玩具手槍、土造子彈之數量，及其犯後
    飾詞卸責，犯後態度難謂良好等一切情狀，量處有期徒刑三
    年八月，併科罰金新台幣六萬元，並諭知罰金如易服勞役之
    折算標準。另刑法第四十二條有關罰金易服勞役之規定，已
    於九十五年七月一日修正生效，比較修正前係以銀元三百元
    即新台幣九百元折算一日，修正後為一千元、二千元、三千
    元，自以修正後為有利被告，依修正後刑法第二條第一項但
    書，應適用修正後刑法第四十二條第三項規定，諭知易服勞
    役標準。另扣案之改造玩具手槍一把，均係違禁物，依刑法
    第三十八條第一項第一款規定沒收，經鑑驗試射後四顆土造
    子彈已失其殺傷力，餘下之子彈半成品僅係玩具金屬彈殼，
    均非違禁物，不予沒收。
據上論斷，應依刑事訴訟法第三百六十九條第一項前段，第三百
六十四條，第二百九十九條第一項前段，槍砲彈藥刀械管制條例
第八條第四項、第十二條第四項，刑法第二條第一項但書，修正
後刑法第十一條前段、第五十五條、第四十七條、第四十二條第
三項、第三十八條第一項第一款，判決如主文。
本案經檢察官鄭龍照到庭執行職務。
中    華    民    國    95    年    9     月    19    日
                  刑事第十八庭  審判長法  官  溫耀源
                                      法  官  段景榕
                                      法  官  周政達
以上正本證明與原本無異。
如不服本判決，應於收受送達後十日內向本院提出上訴書狀，其
未敘述上訴之理由者並得於提起上訴後十日內向本院補提理由書
（均須按他造當事人之人數附繕本）。
                                      書記官  陳菊珍
中    華    民    國    95    年    9     月    20    日
附錄：本案論罪科刑法條全文
槍砲彈藥刀械管制條例第8條：
未經許可，製造、販賣或運輸鋼筆槍、瓦斯槍、麻醉槍、獵槍、
空氣槍或第四條第一項第一款所定其他可發射金屬或子彈具有殺
傷力之各式槍砲者，處無期徒刑或五年以上有期徒刑，併科新臺
幣一千萬元以下罰金。
未經許可，轉讓、出租或出借前項所列槍枝者，處五年以上有期
徒刑，併科新臺幣一千萬元以下罰金。
意圖供自己或他人犯罪之用，而犯前二項之罪者，處無期徒刑或
七年以上有期徒刑，併科新臺幣一千萬元以下罰金。
未經許可，持有、寄藏或意圖販賣而陳列第一項所列槍枝者，處
三年以上十年以下有期徒刑，併科新臺幣七百萬元以下罰金。
第一項至第三項之未遂犯罰之。


司法院資訊處製作；財團法人民間司法改革基金會備份。
